【裁判字號】    97,易,63
【裁判日期】    970530
【裁判案由】    詐欺
【裁判全文】
臺灣臺中地方法院刑事判決                97年度易字第63號
公  訴  人  臺灣臺中地方法院檢察署檢察官
被      告  乙○○
                    樓
                    現另案於臺灣臺中監獄執行中
上列被告因詐欺案件，經檢察官提起公訴（96年度偵字第16043號）
，本院判決如下：
    主    文
乙○○幫助犯詐欺取財罪，累犯，處有期徒刑肆月，如易科罰金
，以新臺幣壹仟元折算壹日，減為有期徒刑貳月，如易科罰金，
以新臺幣壹仟元折算壹日。
    犯罪事實
一、乙○○曾於民國94年間，因毒品危害防制條例罪，經本院以
    94年度訴字第2407號判決有期徒刑8月，而於95年2月6日縮
    刑期滿執行完畢。詎仍不知悔改，其能預見將自己能預見將
    自己行動電話門號交付予不詳身分之成年人使用，足供他人
    作為詐騙財物聯絡之工具，竟仍基於幫助他人詐欺取財之不
    確定故意，將其於95年9月20日，向中華電信股份有限公司(
    下稱中華電信公司)，申辦中華電信公司電話號碼000000000
    0號晶片卡，於同年月21日或22日，在臺中市○○路大公園
    KTV附近，以新臺幣 (下同)1000元之代價，將該行動電話號
    碼晶片卡交付予自稱為「劉明奇」、綽號為「阿奇」之人，
    而容任該自稱為「劉明奇」、綽號為「阿奇」之人及其所屬
    之詐騙集團使用作為詐欺取財聯絡之工具。該自稱為「劉明
    奇」、綽號為「阿奇」之人及其所屬之詐騙集團取得上開行
    動電話門號後，竟基於意圖為自己不法所有之犯意，於95年
    10  月13日18時40分，經由網際網路「天堂」遊戲，刊登虛
    偽販賣「天幣」之訊息，並留存上開門號0000000000號之人
    頭電話，經甲○○以門號0000000000號行動電話撥打上開
    0000000000號之人頭電話聯絡賣主，該詐欺集團成員即偽稱
    為「吳仁傑」，並佯以新臺幣7,000元之代價，出售天幣1億
    8,200萬元予甲○○，致甲○○因而陷於錯誤，於同日19時
    30分許，匯款7, 000元入艾德網科技股份有限公司向上海商
    業儲蓄銀行二重分行申設帳號第0000000000000000000號虛
    擬帳戶中之「吳仁傑T幣儲值專戶」，再遭該詐欺集團成員
    用以向其他會員購買天幣花用殆盡。嗣經甲○○發覺受騙，
    報警處理查獲上情。
二、案經臺北市政府警察局內湖分局報請臺灣士林地方法院檢察
    署檢察官呈請臺灣高等法院檢察署核轉臺灣臺中地方法院檢
    察署檢察官偵查起訴。
    理    由
一、按被告以外之人於審判外之言詞或書面陳述，除法律有規定
    者外，不得作為證據，刑事訴訟法第159條第1項定有明文，
    此即學理上所稱「傳聞證據排除法則」。被告以外之人於偵
    查中向檢察官所為之陳述，除顯有不可信之情況者外，得為
    證據；被告以外之人於審判外之陳述，雖不符同法第159 條
    之1至第159條之4之規定，而經當事人於審判程序同意作為
    證據，法院審酌該言詞陳述或書面陳述作成時之情況，認為
    適當者，亦得為證據。當事人、代理人或辯護人於法院調查
    證據時，知有第159條第1項不得為證據之情形，而未於言詞
    辯論終結前聲明異議者，視為有前項之同意，亦為同法第15
    9之1第2項及第159條之5所分別明定。而鑒於採用傳聞證據
    排除法則之重要理由之一，係因傳聞證據未經當事人之反詰
    問予以覈實，若當事人願放棄對原供述人之反對詰問時，原
    則上即可承認該傳聞證據之證據能力，而揆諸我國刑事訴訟
    法第159條之5之立法理由，除參照前述傳聞證據排除法則之
    基本法理外，亦參考日本刑事訴訟法第326條之立法例，查
    日本刑事審判實務之運作，有關檢察官及被告均同意作為證
    據之傳聞書面材料或陳述，可直接援引該國刑事訴訟法第32
    6條作為傳聞例外之法律依據，僅在檢察官與被告不同意之
    情況下，乃須根據其他傳聞例外規定俾以斟酌該等書面材料
    或陳述是否具有證據能力，在當事人間無爭執之案件中，傳
    聞證據基本上均可依據前引規定提出於法院使用。據此，我
    國刑事訴訟法第159條之5之適用應可作同上之解釋，本件證
    人即被害人甲○○、證人簡宏昌於警詢證述及偵訊時具結證
    稱之內容，固為被告以外之人在審判外之陳述，屬傳聞證據
    ，惟被告乙○○就前開審判外之陳述，迄於言詞辯論終結前
    ，對於其等所為證詞之證據能力並未為異議之聲明，而本院
    審酌其等陳述作成時之情況，核無違法取證及證明力明顯過
    低而顯有不可信之瑕疵及情況，亦認為以之作為證據為適當
    ，故依上開規定及說明，前開證人即被害人甲○○、證人簡
    宏昌於警詢證述及偵訊時具結證稱之內容，自得作為證據，
    合先敘明。
二、上開犯罪事實，業據被告乙○○於本院審理時坦認不諱，核
    與證人即被害人甲○○、證人簡宏昌於警詢證述及偵訊時具
    結證稱之內容相符，並有8591虛擬寶物交易網會員吳仁傑資
    料報警檔案影本、遊戲橘子數位科技股份有限公司會員資料
    影本、門號0000000000號行動電話通聯紀錄、上海商業儲蓄
    銀行二重簡易型分行95年11月9日95上二重字第59號函附艾
    德網科技股份有限公司開戶基本資料及交易明細及被害人甲
    ○○提出之中國信託交易明細影本各1份等在卷可稽，足見
    被告上揭自白與事實相符，應堪採信。本件事證明確，被告
    前開幫助詐欺犯行，堪以認定。
三、本件被告提供其所有之上開行動電話門號交予自稱為「劉明
    奇」、綽號為「阿奇」之人，而容任自稱為「劉明奇」、綽
    號為「阿奇」之人及其所屬之詐騙集團使用作為詐欺取財聯
    絡之工具，係屬基於幫助他人詐欺取財之不確定故意，且所
    為係詐欺取財罪構成要件以外之行為，核其所為係犯刑法第
    30 條第1項前段、第339條第1項之詐欺罪之幫助犯。被告曾
    於94年間，因毒品危害防制條例罪，經本院以94年度訴字第
    2407號判決有期徒刑8月，而於95年2月6日縮刑期滿執行完
    畢，此有臺灣臺中地方法院檢察署刑案資料查註紀錄表及臺
    灣高等法院被告前案紀錄表各1件附卷可佐，其於五年以內
    故意再犯有期徒刑以上之本罪，為累犯，應依刑法第47條第
    1項之規定加重其刑。又被告僅係幫助他人實行詐欺取財罪
    ，為幫助犯，應依刑法第30條第2項之規定，按詐欺取財罪
    正犯之刑予以減輕，並先加後減之。爰審酌被告提供帳戶供
    他人非爰審酌被告提供行動電話門號供他人非法使用，使詐
    騙集團之成員易於與被害人聯絡，助長詐欺之犯罪風氣，嚴
    重危害社會治安，及被害人甲○○所受財物損失非鉅，及被
    告終能於本院審理時坦認犯行、態度尚可，及念其本身未實
    際參與本件詐欺取財之犯行，可責難性較小等一切情狀，量
    處如主文所示之刑，並諭知易科罰金之折算標準；且按中華
    民國九十六年罪犯減刑條例業於96年7月4日公布，並自96年
    7月16 日施行，該條例第2、3條分別明文規定：「犯罪在中
    華民國96年4月24日以前者，除本條例另有規定外，依下列
    規定減刑：三、有期徒刑、拘役或罰金，減其刑期或金額二
    分之一」，「下列各罪，經宣告死刑、無期徒刑或逾有期徒
    刑一年六月之刑者，不予減刑：十四、刑法第339條」；本
    件被告所犯上揭幫助詐欺取財罪之犯罪時間，係在96年4月
    24日以前，且本件宣告刑為有期徒刑1年6月以下，非屬上揭
    減刑條例第3條規定不予減刑之情形，故依上開規定，本院
    應減其有期徒刑二分之一，並諭知易科罰金之折算標準，以
    資懲儆。
據上論斷，應依刑事訴訟法第299條第1項前段，刑法第339條第1
項、第30條第1、2項、第47條第1項、第41條第1項前段，刑法施
行法第1條之1，中華民國96年罪犯減刑條例第2條第1項第3款、
第7條、第9條，判決如主文。
本案經檢察官丙○○到庭執行職務
中    華    民    國    97    年     5    月    30    日
                   刑事第三庭  審判長法  官  賴恭利
                                     法  官  陳思成
                                     法  官  楊曉惠
上正本證明與原本無異。
如不服本判決，應於收受送達後10日內向本院提出上訴書狀（應
敘述具體理由並附繕本）。
上訴書狀如未敘述理由，應於上訴期間屆滿後20日內補提理由書
於本院。
                                     書記官  陳玲誼
中    華    民    國    97    年    5    月    30    日
附錄論罪科刑法條
刑法第339條
意圖為自己或第 3 人不法之所有，以詐術使人將本人或第 3 人
之物交付者，處五年以下有期徒刑、拘役或科或併科1000元以下
罰金。
以前項方法得財產上不法之利益或使第 3 人得之者，亦同。
前二項之未遂犯罰之。


司法院資訊處製作；財團法人民間司法改革基金會備份。
